【裁判字號】    90,易,2687
【裁判日期】    900926
【裁判案由】    詐欺
【裁判全文】
臺灣板橋地方法院刑事判決                          九十年度易字第二六八七號
    公  訴  人  臺灣板橋地方法院檢察署檢察官
    被      告  甲○○
                丙○○
                乙○○
右列被告因詐欺案件，經檢察官提起公訴（九十年度偵字第六八五五、七七五四號）
，本院判決如左：
    主  文
甲○○、丙○○、乙○○共同意圖為自己不法之所有，以詐術使人將本人之物交付，
甲○○處有期徒刑伍月；丙○○處有期徒刑捌月；乙○○處有期徒刑陸月。甲○○、
乙○○所處有期徒刑，如易科罰金，均以參佰元折算壹日。
扣案乙○○所有之台新銀行中和分行00000000000000帳號、富邦商業
銀行雙和分行00000000000000帳號存摺各壹本、中國信託商業銀行雙
和分行000000000000帳號存摺貳本、存款提款憑條二紙、國內匯款申請
書（代收入傳票）壹紙、乙○○印鑑貳枚、富邦銀行及中國信託Chinatrust提款卡各
壹枚，更換印鑑證明單、印鑑掛失止付申請書、單摺掛失止付及存摺補領申請書各壹
紙均沒收。
    事  實
一、緣姓名年籍不詳綽號「鍾仔」及「阿忠」（台語音譯）二人，共同意圖為自己不
    法之所有，於民國（下同）二、三月間在中國時報分類廣告版第四十九版刊登內
    容為「號外，手機大出清，全新8250、9A9、8850、Z18、8088保證公司貨批發價
    一律2500，學生、團體另價，0000000000」之廣告，若有人見報而依廣告所載之
    聯絡電話詢問購買手機時，便託詞客人須先將購買手機之價款匯入指定帳戶方能
    取得手機，以此欺矇之手法使他人誤信在匯款後即可取得購買之手機，而匯款至
    其指定之帳戶內。「鍾仔」與「阿忠」欲以其他人之帳戶作為受騙客戶匯款之用
    ，以避免遭到警方依匯款帳戶循線查緝，由「鍾仔」出面以新台幣（下同）五千
    五百元代價要求丙○○提供並交付其所有之郵局及銀行存摺，丙○○明知「鍾仔
    」欲利用其郵局及銀行帳戶作為詐財工具並供不特定人匯款之用，但仍與「鍾仔
    」共同基於為自己不法所有意圖之犯意聯絡及行為分擔，於九十年三月一日某時
    ，在臺北縣五股工業區交付其所有之郵局存摺一本及第一商業銀行丹鳳分行、新
    竹中小企業銀行板橋分行、華南商業銀行新莊分行、土地銀行民安分行、彰化銀
    行思源分行存摺各一本，並於九十年三月間某日，推由丙○○代替「鍾仔」出面
    向乙○○收購其所有之郵局及銀行存摺，言明每提供一個帳戶每月可得一千元之
    代價，乙○○亦明知丙○○欲利用其帳戶作上開非法用途之使用，但仍與丙○○
    共同基於為自己不法所有之犯意聯絡及行為分擔，於九十年三月間某日，將郵局
    存摺、泛亞銀行存摺、華南商業銀行存摺、中國信託商業銀行存摺、聯邦銀行存
    摺、富邦銀行存摺、台新銀行存摺及寶島商業銀行存摺各一本，在台北縣永和市
    ○○路永貞加油站附近之郵局交付予丙○○。嗣丁○○因誤信前開廣告而於九十
    年四月二日依指示匯款一萬五千元至乙○○所提供台新銀行中和分行帳號000
    00000000000帳戶中。「鍾仔」與「阿忠」為避免在取款時可能遭到
    警方埋伏查緝之風險，推由「阿忠」於九十年四月四日下午一時三十分許，在臺
    北縣中和市中和加油站前，將乙○○台新銀行存摺及印章交予甲○○，要求甲○○出面領取三萬五千零三十元，並表明事成可得到三千元之佣金，甲○○明知所
    欲領取之款項來源可疑，竟仍意圖為自己不法之所有，並與「阿忠」基於詐欺犯
    意之聯絡及行為分擔，於同日下午一時四十分許，由甲○○前往臺北縣永和市○○路三四三號台新銀行中和分行領取上開款項，為警當場查獲，並自其身上起出
    乙○○所有之上開台新銀行中和分行存摺一本及存款取款憑條、國內匯款申請書
    各一紙、乙○○印鑑一枚，復循線於九十年四月十九日上午十時三十分，在同上
    址台新銀行中和分行前，查獲前往辦理存摺掛失及印鑑更換，並欲領取一萬五千
    元之乙○○，自其身上扣得乙○○所有供犯罪預備之上開更換印鑑一枚，更換印
    鑑證明單、印鑑掛失止付申請書、單摺掛失止付及存摺補領申請書各一紙，經乙○○之供述，於同年月十九日十六時三十分，在台北縣永和市○○街二十一巷七
    號三樓乙○○住處起出乙○○所有已掛失換發供犯罪預備之富邦商業銀行雙和分
    行00000000000000帳號存摺一本、中國信託商業銀行雙和分行0
    00000000000帳號存摺二本、富邦銀行及中國信託Chinatrust提款卡
    各壹枚，復經乙○○之供述，於同年月二十日凌晨一時三十分，在台北縣樹林市
    ○○街一三三巷四號七樓頂查獲丙○○，查悉上情。
二、案經內政部警政署刑事警察局移送台灣板橋地方法院檢察署檢察官偵查起訴。
    理  由
一、訊據被告甲○○、乙○○對於右揭犯行均坦承不諱，核與被害人丁○○指訴之情
    節相符，並有被告乙○○所有之台新銀行存摺一本、存款提款憑條、國內匯款申
    請書（代收入傳票）各一紙及郵政儲金匯業局儲戶交易明細表二張、台新銀行客
    戶歷史檔交易明係查詢、更換印鑑證明單、印鑑掛失止付申請書、單摺掛失止付
    及存摺補領申請書、存款取款憑條、乙○○印鑑二枚在卷可稽，被告甲○○、乙○○之自白與事實相符，事證明確，其犯行均堪以認定。
二、另訊據被告丙○○則矢口否認有何詐欺犯行，辯稱：因伊向「鍾先生」借款六千
    元，有留身分證影本給「鍾先生」，伊只有借錢而已，並未參與詐欺云云，經查
    ：
（一）被告丙○○坦承於九十年三月一日，在臺北縣五股工業區交付其所有之郵局存
      摺一本及銀行存摺五本予「鍾仔」，並獲取五千五百元之利潤不諱，若「鍾仔
      」並非要利用丙○○之帳戶作非法用途之用，何以「鍾仔」不使用自己之帳戶
      ？又何以單純提供借用帳戶即可獲得五千五百元利潤？足徵被告丙○○顯然可
      知「鍾仔」欲利用前開帳戶作為詐財工具並供不特定人匯款之用，為圖五千五
      百元之利潤而與「鍾仔」共同基於為自己不法所有意圖之犯意聯絡。
（二）被告丙○○矢口否認曾要求乙○○提供帳戶云云，辯稱：伊並不認識乙○○，
      乙○○所稱之人應該是「鍾仔」云云，惟查：丙○○要求被告乙○○提供帳戶
      ，並允諾每提供一個帳戶每月可得一千元等情，迭據同案被告乙○○於警訊偵
      查、及本院審理時指訴綦詳，並於偵查及本院審理時當庭指認被告丙○○即為
      要求其提供帳戶之人無訛（見九十年偵字第七七五四號偵查卷第四十三頁正面
      及本院八月二十九日訊問筆錄與審判筆錄），按乙○○與丙○○並無恩怨關係
      ，且指認丙○○亦無法因此而脫免刑責，茍非實情應無誣陷之理。又乙○○指
      出曾於九十年四月十九日以0000000000號行動電話與丙○○聯繫，
      該行動電話之申請人為丙○○，出生年月日及身分證號碼均與丙○○相同，且
      申請書所載之聯絡電話「00000000」，被告丙○○坦承係其家中電話
      號碼，且有和信電訊公司客戶資料一紙附於九十年度偵字第七七五四號偵查卷
      可參，益徵共同被告乙○○指證之可信性。雖被告丙○○辯稱：可能是「鍾仔
      」假冒其名義申請云云，然被告丙○○先於警訊供稱：當初「鍾仔」有要求其
      提供身分證影本及簽訂租借契約書，契約書中留有其住處電話，可能遭到「鍾
      仔」憑藉上開資料冒名申請（見九十年四月二十日警訊筆錄），嗣於偵查中則
      改稱：當時曾簽立借據交予「鍾仔」，除借據外並未簽署其他文件，可能因此
      遭到「鍾仔」冒名申請等語（見九十年度偵字第七七五四號偵查卷九十年七月
      二十日偵訊筆錄），於本院訊問時又改稱：當天借款時他是說（存摺）要用作
      公司逃稅之用等語（見本院卷九十年八月三日訊問筆錄），其前後供述之情節
      ，顯不一致，況被告丙○○既辯稱僅向鍾先生借六千元（見本院九十年八月三
      日訊問筆錄），其既已簽立借據，借得款項，則焉需再交付六本存摺與對方？
      再者，被告丙○○自承交付存摺予「鍾仔」之時間係九十年三月一日，而00
      00000000號行動電話之申請時間為九十年四月十日，有和信電信公司
      上開客戶資料可參，若「鍾仔」之目的係在騙得丙○○相關資料後申請行動電
      話，衡情何以須拖延一月之久？益見被告所辯為事後飾卸之詞，均不足採信，
      本件事證已臻明確，被告丙○○之犯行，亦堪認定。
三、被告甲○○供稱「阿忠」身材瘦小，理小平頭，看起來像學生，年紀大約只有二
    十歲左右等語，並當庭指認被告丙○○並非委託其領款之「阿忠」，而甲○○所
    供稱「阿忠」外型特徵：「身高大約一六五、一六六左右，理小平頭，瘦小，看
    起來像國、高中生，大約二十歲許」（見警訊筆錄），與被告丙○○所供稱「鍾
    仔」之特徵：「長得高高的約一百七十公分，瘦瘦的約三十歲以上」（見九十年
    度偵字第七七五四號偵查卷第四十三頁背面）並不相符合，足認「阿忠」與「鍾
    仔」並非同一人。核被告甲○○、丙○○、乙○○三人所為，均係犯刑法第三百
    三十九條第一項詐欺取財罪。被告丙○○與「阿忠」、「鍾仔」，被告乙○○與
    丙○○，被告甲○○與「阿忠」、「鍾仔」間，分別就前開犯行，互有犯意聯絡
    及行為分擔，就其上開犯行，分別成立共同正犯。爰審酌被告三人之犯罪動機、
    目的、手段、被害人為一人，所生危害尚微及被告甲○○、乙○○坦承犯行，態
    度尚佳，被告丙○○矢口否認犯行，尚無悔意等一切情狀，分別量處如主文所示
    之刑，並就被告甲○○、乙○○科刑部分，諭知易科罰金之折算標準，以示懲儆
    。扣案之乙○○所有之上開帳號台新銀行存摺一本、存款提款憑條二紙、國內匯
    款申請書（代收入傳票）各一紙、乙○○印鑑一枚，均為被告乙○○所有供本件
    犯罪所用之物，乙○○所有上開帳號富邦銀行雙和分行存摺一本及中國信託商業
    銀行雙和分行之存摺二本及提款卡各一張，更換印鑑證明單、印鑑掛失止付申請
    書、單摺掛失止付及存摺補領申請書各一紙、乙○○更換之印鑑一枚，則係乙○○所有供犯罪預備之物，已據被告乙○○供明在卷，依刑法第三十八條第一項第
    二款之規定，宣告沒收。
據上論斷，應依刑事訴訟法第二百九十九條第一項前段、刑法第二十八條、第三百三
十九條第一項、第四十一條第一項前段、第三十八條第一項第二款，罰金罰鍰提高標
準條例第一條前段、第二條，判決如主文。
本案經檢察官壽勤偉到庭執行職務
中      華      民      國    九十      年      九      月    二十六    日
                                  臺灣板橋地方法院刑事第五庭
                                        法  官  林  錫  凱
右正本證明與原本無異。
如不服本判決，應於判決送達後十日內，向本院提出上訴狀。
                                        書記官  林  兆  嘉
中      華      民      國    九十      年      九      月    二十六    日
附錄本案論罪科刑法條全文
中華民國刑法第三百三十九條
(普通詐欺罪)
意圖為自己或第三人不法之所有，以詐術使人將本人或第三人之物交付者，處五年以
下有期徒刑、拘役或科或併科一千元以下罰金。
以前項方法得財產上不法之利益或使第三人得之者，亦同。
前二項之未遂犯罰之。


司法院資訊處製作；財團法人民間司法改革基金會備份。
